臺灣臺中地方法院刑事判決
110年度交訴字第385號
公  訴  人  臺灣臺中地方檢察署檢察官
被      告  林總明


上列被告因肇事逃逸罪等案件，經檢察官提起公訴（110年度偵
字第24581號），本院判決如下：
    主    文
林總明因過失傷害人，處拘役肆拾日，如易科罰金，以新臺幣壹
仟元折算壹日；又駕駛動力交通工具發生交通事故，致人傷害而
逃逸，處有期徒刑陸月，如易科罰金，以新臺幣壹仟元折算壹日
。
    犯罪事實
一、林總明於民國110年5月4日上午，騎乘車牌號碼000-000號普
    通重型機車，沿臺中市大肚區遊園路由南往北方向行駛，於
    同日上午9時16分許，行至遊園路2段與鄉界路交岔路口欲左
    轉鄉界路時，應注意左轉彎時，應行至交岔路口中心處左轉
    ，並不得占用來車道搶先左轉，而依當時情形並無不能注意
    之情事，竟疏未注意及此，於行至上開設有管制號誌交岔路
    口，未達路口中心處即左轉行駛，且占用來車道搶先左轉，
    適有張育銘（110年8月20日歿，無證據證明其死亡與本案交
    通事故有關）騎乘之車牌號碼000-000號普通重型機車沿同
    路段對向行駛至臺中市○○區○○路0段000號前路口，因見林總
    明騎乘之上開機車搶先左轉鄉界路，為免碰撞而緊急剎車失
    控倒地滑行碰撞停放在臺中市○○區○○路0段000號前路邊陳景
    文之車牌號碼000-000號普通重型機車，張育銘因此受有胸
    部、右上背部、左上臂、左肘關節、左前臂、左手腕及手、
    左膝與右手、雙髖部挫傷合併大範圍多處擦傷等傷害（起訴
    書所載左側上下肢、左上背開放性傷口、胸部挫傷為症狀）
    。詎林總明明知駕駛動力交通工具已肇事，且依現場情形，
    對張育銘身體受有傷害有所預見，未報警處理或留在現場採
    取必要之救護措施或呼叫救護車，竟基於肇事逃逸之犯意，
    逕自騎車駛離現場。嗣經警循線查獲上情。
二、案經張育銘訴由臺中市政府警察局烏日分局報請臺灣臺中地
    方檢察署檢察官偵查起訴。
    理    由
一、證據能力部分：　　
　　本案下列所引用被告林總明以外之人於審判外之陳述，並無
    符合刑事訴訟法第159條之1第1項規定之情形，且公訴人、
    被告於本院依法調查上開證據之過程中，已明瞭其內容，足
    以判斷有無刑事訴訟法第159條第1項不得作為證據之情事，
    而均未表示異議，且被告於本院行準備程序時，更明示同意
    又證據能力（見本院卷第41至42頁），本院審酌上開陳述作
    成時之情況，並無違法取證之瑕疵，認以之作為證據為適當
    ，揆諸刑事訴訟法第159條之5之規定及最高法院104年度第3
    次刑事庭會議決議之意旨，應具有證據能力。另卷附之非供
    述證據部分，均不涉及人為之意志判斷，與傳聞法則所欲防
    止證人記憶、認知、誠信之誤差明顯有別，核與刑事訴訟法
    第159條第1項之要件不符。上開證據既無違法取得之情形，
    且經本院依法踐行調查證據程序，自應具有證據能力，合先
    敘明。
二、認定犯罪事實所憑之證據及理由：
(一)訊據被告固坦承有於前揭時、地，騎乘車牌號碼000-000號
    普通重型機車，行至遊園路2段與鄉界路交岔路口欲左轉鄉
    界路時，未達路口中心處即左轉彎，且占用來車道搶先左轉
    等情，然否認有何過失傷害及肇事逃逸犯行，辯稱：伊沒有
    跟告訴人張育銘發生碰撞，本案交通事故是告訴人超車又超
    速，自摔而發生，與伊沒有關係，伊既沒有肇事責任，縱逕
    行離開現場也沒有逃逸的問題云云。
(二)經查：　　
　1.林總明於110年5月4日上午，騎乘車牌號碼000-000號普通重
    型機車，沿臺中市大肚區遊園路由南往北方向行駛，於同日
    上午9時16分許，行至遊園路2段與鄉界路交岔路口欲左轉鄉
    界路時，未達路口中心處即左轉彎，且占用來車道搶先左轉
    ，適告訴人騎乘之車牌號碼000-000號普通重型機車沿同路
    段對向行駛至臺中市○○區○○路0段000號前路口，因緊急剎車
    失控倒地滑行碰撞停放在臺中市○○區○○路0段000號前路邊陳
    景文之車牌號碼000-000號普通重型機車，告訴人並因而受
    有左側上下肢、左上背開放性傷口、胸部挫傷等傷害，被告
    於告訴人倒地後，未報警處理或留在現場採取必要之救護措
    施或呼叫救護車而乘車離開等情，經被告於本院審理時坦認
    （見本院卷第71至73頁），核與告訴人於警詢時指訴之情節
    相符（見偵卷第27至29頁），並有道路交通事故現場圖、道
    路交通事故調查報告表㈠、㈡、事故現場及車損照片、民眾行
    車紀錄器錄影擷圖、張育銘臺中榮民總醫院診斷證明書(胸
    部、右上背部、左上臂、左肘關節、左前臂、左手腕及手、
    左膝與右手、雙髖部挫傷合併大範圍多處擦傷)、臺中市政
    府警察局交通事故補充資料表、車牌號碼(051-EMA號)查詢
    機車車籍資料(車主：林玉真)等在卷可稽（見偵卷第37至41
    頁、第45至65頁、第87頁），又經本院勘驗卷內民眾行車紀
    錄器錄影光碟，確見告訴人騎乘之機車進入鄉界路路口接近
    畫面遠端之斑馬線處時，隨即人車均向其左方傾倒並往前滑
    行，斯時被告騎乘之機車則左斜逆向停於畫面遠端之斑馬線
    上，且占據告訴人行向路面中央等情，亦有本院勘驗筆錄可
    佐（見本院卷第67至68頁），是此部分事實，首堪認定。
　2.告訴人於警詢時指稱：我當時騎乘595-KKC號普通重型機車
    沿遊園路北往南往監理站方向直行，行經肇事地點，另1方
    當事人騎乘051-EMA號普通重型機車從對向遊園路南往北往
    向上路方向，對方當時要逆向左轉進入鄉界路往中沙鹿方向
    ，我因為要閃避對方，急煞後自摔撞到路旁的F8P-739號普
    通重型機車，我並無與051-EMA號普通重型機車發生碰撞，0
    51-EMA號普通重型機車的駕駛林總明並未停下來，就騎車走
    掉等語（見偵卷第27至29頁），其已指稱係為閃避被告逆向
    所騎駛欲左轉鄉界路之機車，始急煞滑倒摔車乙情明確。而
    按汽車行駛至交岔路口，其行進、轉彎，應依下列規定：
    左轉彎時，應距交岔路口30公尺前顯示方向燈或手勢，換入
    內側車道或左轉車道，行至交岔路口中心處左轉，並不得占
    用來車道搶先左轉，道路交通安全規則第102條第1項第5款
    定有明文，被告既具適當駕駛執照，有其證號查詢機車駕駛
    人資料可參（見偵卷第79頁），當無不知之理。而依本案交
    通事故發生時天候晴、日間自然光線、柏油地面乾燥、無缺
    陷亦無障礙物，視距亦屬良好，有前開道路交通事故調查報
    告表㈠可佐，並無不能注意之情事，然被告疏未注意，行至
    前開有號誌之交岔路口，未達路口中心處即左轉行駛，且占
    用來車道搶先左轉，致於遊園路由北往南方向行駛之告訴人
    所騎機車為閃避被告騎乘之機車而緊急煞車失控滑倒，肇致
    本案交通事故，足認被告對本案交通事故之發生顯有過失甚
    明。且本件交通事故經本院送請臺中市車輛行車事故鑑定覆
    議委員會覆議，結果認：「林總明駕駛普通重型機車，行至
    設有行車管制號誌交岔路口，未達路口中心處搶先左轉彎，
    與張育銘駕駛普通重型機車，行經設有行車管制號誌交岔路
    口，超速行駛致遇狀況閃煞失控倒地，同為肇事原因」乙節
    ，有臺中市交通事件裁決處111年4月22日中市交裁管字第11
    10012597號函暨檢附之臺中市車輛行車事故鑑定覆議委員會
    覆議字第0000000案覆議意見書附卷可稽（見本院卷第51至5
    4頁），益證被告就本案交通事故之發生確有過失無訛。
　3.又告訴人因本件交通事故因而受有胸部、右上背部、左上臂
    、左肘關節、左前臂、左手腕及手、左膝與右手、雙髖部挫
    傷合併大範圍多處擦傷等傷害，此有前開臺中榮民總醫院診
    斷證明書在卷為憑，足認告訴人所受之傷害結果，與被告前
    開駕駛過失行為，二者間具有相當因果關係存在。
　4.復按刑法第185條之4駕駛動力交通工具「肇事」（或修正後
    「發生交通事故」）致人死傷而逃逸罪之成立，在主觀上須
    行為人對致人死傷之事實有所認識，並進而決意擅自逃離發
    生交通事故現場，為其要件。但此所謂「認識」，並不以行
    為人「明知」致人死傷之事實之確定（直接）故意為必要，
    祇須行為人預見因發生交通事故而有致人死傷之結果，仍執
    意逃逸，亦即有不確定（間接）故意，即足當之（最高法院
    110年度台上字第2775號判決意旨足資參照）；又所謂「逃
    逸」係指離開事故現場而逸走之行為，駕駛人於發生交通事
    故致人死傷時，應有在場之義務，至於駕駛人對於事故發生
    有無過失、被害人是否處於無自救力狀態、所受傷勢輕重，
    則非所問。交通事故駕駛人依其在場義務，應留置現場等待
    或協助救護，並確認被害人已經獲得救護，或無隱瞞而讓被
    害人、執法人員或其他相關人員得以知悉其真實身分、或得
    被害人同意後始得離去。倘若不然，駕駛人不履行停留現場
    之義務而逕自離去（包含離去後折返卻未表明肇事者身分）
    ，自屬違反誡命規範而構成逃逸。以上，為本院向來所採之
    見解，於修法前後之適用，並無不同（最高法院110年度台
    上字第4675號判決意旨參照）。本案告訴人因欲閃避與被告
    發生碰撞，而煞車失控滑倒撞擊路邊停放之機車發生本案交
    通事故等情，業據本院認定如上，又被告於偵查中已供稱：
    有看到告訴人摔車等語（見偵卷第110頁），另參之其於警
    員製作談話紀錄表時所供：上完廁所我有騎車返還現場查看
    之語（見偵卷第35頁），益見被告對於告訴人失控滑倒係因
    其搶先左轉之行為肇致乙節，應知之明甚，否則被告豈需再
    返回現場查看。則被告既知告訴人因其違規駕駛行為失控滑
    倒，主觀上當可預見告訴人有因本案交通事故而成傷之可能
    ，卻未報警處理或留在現場採取必要之救護措施或呼叫救護
    車，即逕自騎車離去肇事現場，顯未善盡減少被害人傷亡之
    救助義務，及違反停留肇事現場之在場義務，揆諸上揭說明
    ，自與刑法第185條之4第1項前段所定發生交通事故，致人
    傷害逃逸罪之構成要件相符。被告前開所辯，顯係卸責之詞
    ，無以為採。
(三)綜上所述，本件事證明確，被告犯行，洵堪認定，應依法論
    科。 
三、論罪科刑：　　　　
(一)被告行為後，刑法第185條之4之規定，業於110年5月28日經
    修正公布，於同年5月30日起生效施行。修正前刑法第185條
    之4規定：「駕駛動力交通工具肇事，致人死傷而逃逸者，
    處1年以上7年以下有期徒刑。」，修正後則規定：「駕駛動
    力交通工具發生交通事故，致人傷害而逃逸者，處6月以上5
    年以下有期徒刑；致人於死或重傷而逃逸者，處1年以上7年
    以下有期徒刑。犯前項之罪，駕駛人於發生交通事故於死傷
    係無過失者，減輕或免除其刑。」。修正後第185條之4第1
    項之規定，將原規定之「肇事」之修正為「發生交通事故」
    ，並依過失責任之有無分別適用修正後第1項、第2項之規定
    ，另就「肇事致人死傷而逃逸」部分，則修正為「致人傷害
    而逃逸」及「致人於死或重傷而逃逸者」，依駕駛人對法益
    侵害之程度，訂定不同之刑度處罰。本件被告前開所為，於
    修正前、後均構成犯罪，又其騎乘普通重型機車，因過失肇
    致本件交通事故，使告訴人因此受有傷害後而逃逸之行為，
    應該當於修正後第185條之4第1項前段之駕駛動力交通工具
    發生交通事故，致人傷害而逃逸罪。是經比較新舊法，以修
    正後之刑法第185條之4第1項之規定較有利於被告，依刑法
    第2條第1項後段規定，本案應適用修正後刑法第185條之4第
    1項之規定論處。
(二)核被告所為，係犯刑法第284條前段之過失傷害罪及修正後
    刑法第185條之4第1項前段之駕駛動力交通工具發生交通事
    故，致人受傷而逃逸罪。
(三)被告所犯上開2罪，罪責不同，行為互異，應予分論併罰。
(四)爰以行為人之責任為基礎，審酌被告騎乘機車行經有行車管
    制號誌交岔路口欲左轉時，疏於未達路口中心處即左轉行駛
    ，且占用向車道，致告訴人為閃避被告機車，緊急煞車失控
    滑倒並受有前開傷害，且被告於肇事後並未協助告訴人就醫
    或報警，亦未留下聯絡方式即逕自離去，實應予非難；又被
    告否認犯行，就犯後態度上，無從為其有利之考量，另衡以
    被告與告訴人之過失俱為本案交通事故發生之原因之責任程
    度，暨被告自陳之教育程度、職業、家庭生活狀況（見本院
    卷第73頁）等一切情狀，分別量處如主文所示之刑，並各諭
    知易科罰金之折算標準，以示懲儆。   　
據上論斷，應依刑事訴訟法第299條第1項前段，刑法第2條第1項
後段、第185條之4第1項、第284條前段、第41條第1項前段，刑
法施行法第1條之1第1項，判決如主文。
本案經檢察官廖志祥提起公訴，檢察官陳僑舫到庭執行職務。
中　　華　　民　　國　　111 　年　　 7　　月　　14　　日
                  刑事第十四庭   審判長法  官  黃司熒
                                       法  官  許慧珍
　　　　　　　　　　　　　　　　　　 　法　官　江健鋒
以上正本證明與原本無異。
如不服本判決，應於收受本判決後20日內向本院提出上訴書狀，
其未敘述上訴理由者，並得於提起上訴後20日內向本院補提理由
書狀（均須按他造當事人之人數附繕本）「切勿逕送上級法院」
。
告訴人或被害人如不服判決，應備理由具狀向檢察官請求上訴，
上訴期間之計算，以檢察官收受判決正本之日起算。
                                      書記官　呂偵光
中　　華　　民　　國　　111 　年　　 7　　月　　14　　日
附錄本案論罪科刑法條全文：
中華民國刑法第185條之4：
駕駛動力交通工具發生交通事故，致人傷害而逃逸者，處6月以
上5年以下有期徒刑；致人於死或重傷而逃逸者，處1年以上7年
以下有期徒刑。
犯前項之罪，駕駛人於發生交通事故致人死傷係無過失者，減輕
或免除其刑。

中華民國刑法第284條：
因過失傷害人者，處1年以下有期徒刑、拘役或10萬元以下罰金
；致重傷者，處3年以下有期徒刑、拘役或30萬元以下罰金。